【裁判字號】    91,訴,350
【裁判日期】    920808
【裁判案由】    殺人未遂等
【裁判全文】
臺灣嘉義地方法院刑事判決                          九十一年度訴字第三五○號
    公  訴  人  臺灣嘉義地方法院檢察署檢察官
    被      告  乙○○
    選任辯護人  汪玉蓮
                蔡碧仲
                涂愛紳
右列被告因殺人未遂等案件，經檢察官提起公訴（九十年度偵字第三七七○號），本
院判決如左：
    主  文
乙○○殺人未遂，處有期徒刑伍年貳月。
    事  實
一、乙○○於民國九十年六月五日二十三時二十分，於飲酒後（此部分所涉公共危險
    部分，另由公訴人為不起訴處分）駕駛一部未懸掛車牌之ＳＡＡＢ牌白色小客車
    ，右前座附載乘客高延育（已死亡，另由公訴人為不起訴處分），由嘉義市北興
    陸橋闖紅燈後沿民權路（以下所稱之路名均指嘉義市轄區）向東直行，適嘉義市
    警察局第一分局長榮派出所警員戊○○、甲○○當時擔任組合警力勤務，由甲○○駕駛車號ＤＮ－九六六五號巡邏車搭載戊○○行經該處，警員甲○○即駕車尾
    追並打開警車之警示燈欲執行盤檢任務，詎乙○○見狀即駕駛ＳＡＡＢ牌白色小
    客車加速逃逸，其後將車自新榮路右轉至延平街，即逆向（即西往東方向）駛入
    延平街，並將車逆向停放於延平街三八八號前，警員戊○○、甲○○二人復於二
    十三時三十五分發現該車，即亦將警車自新榮路逆向駛入延平街，並將警車車頭
    駛入ＳＡＡＢ牌白色小客車前方，欲對未懸掛車牌之ＳＡＡＢ牌白色小客車之駕
    駛及乘客執行盤檢，惟乙○○在能預見若駕車猛烈衝撞前方，將會危及警車內警
    員之生命安全，及衝撞結果將導致屬公務上員警掌管之警車遭毀損之情況下，仍
    因欲將車迴轉而逃逸，竟不顧可能肇致值勤員警之死亡及上開警車毀損之可能性
    ，多次以猛烈前進、後退之方式加以衝撞，其間先將方向盤轉向右邊而撞擊當時
    停在其右方之警車左側車門，將警車撞成車頭朝向延平街三八八號之方向、車身
    打橫在延平街上之狀態，該二名警員見情況危急，立即跳下車，警員甲○○並自
    警車駕駛座閃躲至延平街三八八號住宅騎樓附近，該處亦為乙○○所駕車輛駕駛
    座旁，而警員戊○○則自警車客座往後閃躲至警車後車箱附近，二人並分別先後
    對空鳴槍示警，詎乙○○仍不願罷手，接續前揭犯意，在該窄小街道內，連續前
    進、後退多次猛烈衝撞當時沒有掩蔽物之員警及該處停放之車輛、住戶之鐵門等
    設備，幸該二名員警機警閃避，始倖免於一死，其中一次該白色ＳＡＡＢ車向後
    衝撞警員戊○○時，該車側邊保險桿擦到戊○○腳部，導致戊○○重心不穩滑倒
    致其受有右手背擦傷之傷害（傷害部分未據告訴），該二名警員為防衛自己生命
    、身體安全即開槍還擊，其中一槍擊中車內乘客高延育腦部，然並未能阻止乙○○駕車逃離現場，而前開警車受有左前車門下方鈑金凹陷、左後車門（公訴人誤
    載為右後車門）後方鈑金凹陷之損壞；嘉義市○○街三八六號住戶丁○○所有停
    放於延平街三八八號對面的車號ＲＬ－三四七二號自小貨車之車頭、右側車門、
    右側車身及引擎蓋等多處損壞；嘉義市○○街三八八號住戶丙○○所有住處鐵門
    凹陷損壞、住處右方門柱及自來水管損壞，車號ＲＱ－三二○二號自小貨車前後
    處損壞凹陷（上開毀損丁○○車輛、丙○○車輛及住宅鐵門等處部分，均已撤回
    告訴，詳如後述）。乙○○於逃逸中見高延育渾身是血，隨即將高延育送往財團
    法人天主教聖馬爾定醫院急救，高延育仍因傷及要害不治死亡，乙○○隨即在該
    醫院內遭警逮捕。
二、案經丁○○、丙○○訴請臺灣嘉義地方法院檢察署檢察官偵查起訴。
    理  由
一、訊據被告自承有在右揭時、地駕車衝撞警車抗拒攔檢，並因而造成警車及該處附
    近車輛、住宅鐵門損壞之結果等情事，惟矢口否認有何殺人未遂、妨害公務及毀
    損公務員職務上掌管之物品犯行，並辯稱：當時在北興陸橋到民權路之間，伊還
    不知道警察在追伊所駕之車輛，伊是在文化路時，旁邊的同學即高延育告訴有警
    察追伊，後來到了目的地，警車斜插在伊右前方才知道，警察要對伊攔檢時，伊
    因當時有喝酒，且所駕車輛沒掛車牌，想要倒車離開現場，當時有看到警車，沒
    有看到警察，伊車子一倒退，就聽到很多槍聲，因為聽到槍聲就很緊張，當時倒
    車也沒有看到有人在移動，並沒有要衝撞警員之意思，戊○○的傷不是伊造成的
    云云，經查：
  (一)被告供承：其因所駕之車非其所有，而其又有喝酒，後來其將車停在延平街，逆
    向停車停在左手邊，就在哈燒ＰＵＢ樓下，其停好車，準備熄火時，高延育喊警
    察來了，其很慌張，當時衝撞警車幾次，其不知道，只想要趕快跑（見偵卷第七
    頁背面、第八頁）；當時其很慌張，車子一移動警察就開槍了，其聽到有人叫其
    等下車，其當時沒有看到警察，車子一移動，就聽到很多槍聲，當時其只是要迴
    轉，知道自己有撞到東西，但不知道撞到什麼等語（見本院卷第一七六頁），因
    此審酌被告上開供述，被告既然當時明確知悉自己乃係遭警察攔查，因而衝撞警
    車以避免逮捕，故衡諸常情，警察是否下車執行逮捕之行動，自然是被告所注意
    之焦點，而且被告車輛之方向與警車呈同向，故警察有無下車，被告不可能沒注
    意到，因此被告辯稱其當時沒有看到警察自屬卸責之詞，要無可採。
  (二)次查，依據警察所繪製而經被告表示沒有意見之現場圖（見相驗卷第六、八、九
    頁），可知：(1)被告所駕駛、搭載高延育之ＳＡＡＢ車輛（下稱被告所駕之車輛
    ）西往東方向逆向停放於嘉義市○○街（下稱延平街）三八八號右側第一間車庫
    （下稱三八八號右一車庫）前；(2)而當時由警員甲○○所駕駛、搭載戊○○之警
    車（下稱警車）係以西往東方向逆向停放於延平街三八八號住家前，緊靠被告所
    駕之車輛，並將警車車頭駛入被告所駕之車輛前方；(3)又當時在被告所駕之車輛
    前方即延平街三八六號屋前，順向（即東向西）停放有丙○○所有之ＲＱ─三二
    ○二號自小貨車；(4)而被告所駕之車輛後方即嘉義市○○路一二六號（此處為新
    榮路與延平街之交岔路口，其門牌號碼雖為新榮路，但大部分之建物仍位於延平
    街上，而與延平街三八八號右側第二間車庫相接）屋前，順向（即東向西）停放
    有不詳姓名之人所有之ＥＶ─○五一一號自小客車（參照偵卷第四○頁照片，可
    知此車之車號）；(5)在被告所駕之車輛停放位置對面即延平街三八五號、三八七
    號屋前中間，順向（即東向西）停放有丁○○所有之ＲＬ—三四七二號自小貨車
    。又該處路寬約為六公尺寬（公訴人誤為一四四○公分），有本院勘驗筆錄在卷
    可稽（見本院卷第一八七頁背面），而被告所駕之車輛前後均停有車輛，警車又
    係緊靠被告所駕之車輛停放，業如上述，因此在一般情況之下，被告所駕之車輛
    除非以倒退之方式倒車行駛，否則不論直行或迴轉均無法自該處駛離。
  (三)按刑法殺人罪之成立，必行為人有使人喪失生命之故意，並實施殺害之行為，方
    足當之，是刑法殺人罪與傷害罪之區別，端在以加害人於行為之初有無戕害他人
    生命之故意為斷，迭經最高法院著有判例足資參照（參見最高法院十八年上字第
    一三０九號、十九年上字第七一八號、二十年非字第一０四號、五十一年台上字
    第一二九一號判例）。至於殺人犯意之存否，固係隱藏於行為人內部主觀之意思
    ，被害人傷痕之多寡、受傷處所是否為致命部位、傷勢輕重程度、下手情形、所
    用凶器為何，並與被害人是否相識、有無宿怨等情，雖不能執為區別殺人與傷害
    之絕對標準，然仍非不得審酌事發當時情況，觀其行為動機，暨行為後之情狀等
    予以綜合觀察論斷。經查：
    1.警員甲○○證稱：被告以所駕之車車頭撞其，以所駕之車後面衝撞戊○○，當
      天警車係由其開車（見本院卷第一○六至一○九頁），被告撞警車駕駛座後面
      位置，撞了之後警車就變成斜的，第一次撞其等後，再倒車的時候，其等二人
      就同時開車門下車，其繞過被告的車，閃躲到延平街左側住宅騎樓下，其位置
      是在被告車子駕駛座的旁邊，戊○○從警車客座往後走，閃躲到警車車後附近
      ，被告將警車撞斜後，仍繼續衝撞警車，被告一直撞到其等站的位置，被告有
      做迴轉的動作，但是他有很多機會可以轉出去，他是撞到東西，就後退，往後
      撞到東西就再往前，如果他要迴轉也不需要如此，因為被告撞到戊○○，賴員
      跌倒，其先對空開了一槍後，再朝被告車輛右輪開槍，其剛好站在柱樑的前方
      ，柱樑被撞得很嚴重，如果其沒有跳開，就會被撞死等語（見本院卷第七八至
      八二頁）。
    2.而警員戊○○證稱：其等發現被告的車後，就將車停在與被告平行之位置，兩
      車距離約四、五十公分，當時是甲○○開車，其等停好車後，還沒有下車，被
      告就開始撞其等，其等本來與被告所駕之車輛是併排停車，被告第一次用車撞
      警車的駕駛座門的位置，警車打斜之後，被告就準備往左邊即哈騷ＰＵＢ店前
      的空間處迴轉離開現場，其等在被告撞完車後準備迴轉時，趕快下車，其等下
      車後有喝令被告停車，但是被告聽不到，其下車後就跑到警車的後車箱後面位
      置，因為當時被告一直用車撞要迴轉，其等當時沒有掩蔽物，身體受到危害，
      其就先對空鳴槍，開槍後被告沒有做何反應，仍是繼續撞擊，其認為被告是聽
      到槍聲，往其位置撞，被告是用後車箱撞其，後來其就躲到甲○○站的位置，
      就是接近警車車頭的位置，其等就對被告車輪開槍，一起繞過車頭，走到警車
      駕駛座旁邊門的位置，其先對車輪開了一槍，甲○○也有對空鳴一槍，後來被
      告車子因為方向盤轉過頭，造成車子打滑，而斜成與警車略為平行，被告又再
      倒車，要把車子打直，其本來要換位置，但是剛好被告倒車，其重心不穩，一
      面閃躲，一面開了一槍，就在閃躲的時候，其被被告車子的保險桿撞到，其總
      共開五槍，甲○○開二槍，其對空開二槍，甲○○對空開一槍，其都是打被告
      所駕之車輛右前輪等語（見本院卷第七一至七八頁）。
    3.又依據現場照片所拍攝被告所駕之車輛、警車、附近車輛、住宅鐵門損壞之情
      形，其中延平街三八八號門柱上之木板遭碰撞破裂（見警卷第二六頁上）；停
      放在延平街三八六號屋前之丙○○所有之ＲＱ─三二○二號自小貨車遭碰撞後
      車頭斜撞至延平街三八六號與三八八號間之門柱，自小貨車的右前車門及右後
      車門均開啟，車身與道路約略呈三十度之傾斜（見警卷第二七頁下）；而停放
      在延平街三八五號、三八七號屋前中間、丁○○所有之ＲＬ—三四七二號自小
      貨車右側車斗部分亦因遭碰撞而凹陷、右側前車門因遭碰撞而凹陷、車頭引擎
      蓋與右側葉子板附近亦因撞上前方電線桿而變形（見偵卷第三八頁、相驗卷第
      十八頁正、背面）；丙○○所有之延平街三八八號鐵門有擦撞痕跡（見偵卷第
      三九頁下）；停放在新榮路一二六號屋前，不詳姓名之人所有之ＥＶ─○五一
      一號自小客車則受有右後保險桿擦撞之損害（見偵卷第四十頁下）；被告所駕
      之車輛之車頭保險桿掉落、左車前葉子板凹陷、車後保險桿位移嚴重但未完全
      掉落、右後保險桿破裂、後車箱凹陷（見偵卷第八二頁至八四頁、八六頁）；
      警車之左前車門前方與左後車門靠近左後車輪處均各有一處明顯之凹陷（見警
      卷第三一頁）。
    4.被告所駕之車輛所停放之位置路邊皆停有其他車輛，除非以倒退之方式倒車行
      駛，否則不論直行或迴轉均無法自該處駛離，業如上述，因此雖然被告係選擇
      多次迴轉之方式欲逃離現場，然審酌上述車輛車損及住宅損害情況綜合觀之，
      被告將延平街三八八號門柱上之木板撞裂，將完全靜止之ＲＱ─三二○二號自
      小貨車撞斜三十度，並將ＲＬ—三四七二號自小貨車多處嚴重撞凹，而自己所
      駕之車輛亦損壞嚴重，自足認被告係欲以極大之馬力將附近車輛撞開而空出空
      間以迴車逃逸，然被告已知前來執行盤檢任務之員警已下車鳴槍示警喝令被告
      停車，業如前開認定，因此被告在前進、後退將車撞開以達迴車目的之際，應
      能預見當時員警有可能因無處避讓或避讓不及，受其猛烈衝撞而死亡，然被告
      仍不顧後果，執意為之，顯見其有縱使衝撞值勤員警於死及毀損警車亦不足惜
      之殺人不確定犯意，以及有妨害公務、毀損公務員職務上掌管之物品之故意甚
      明，是被告辯稱：其僅係要迴轉離開，沒有要衝撞警員之意思，戊○○的傷不
      是伊造成的云云，要非可採。
  (四)此外，復有警員戊○○之診斷書一紙及受傷之照片五張附卷可查（見警卷第二四
    頁、二八至三十頁），是被告前開所辯均屬卸責之詞，難於採信，本件事證明確
    ，其犯行應堪認定。至被告請求勘驗被告所駕之車輛、傳訊陳炤軍及送鑑定，認
    無必要，併予駁回。
二、核被告所為，其以不確定之殺人故意，當場以自用小客車衝撞警員未及而殺人未
    遂，及故意妨害公務並毀損公務員職務上所掌管之物品，係犯刑法第二百七十一
    條第二項、第一項殺人未遂罪、第一百三十五條第一項妨害公務罪及第一百三十
    八條毀損公務上掌管物品罪。被告所犯上述三罪，均屬同時同地以一駕車行為而
    為之，應依想像競合犯規定，從一較重之殺人未遂罪處罰。被告以一接續之數衝
    撞行為，衝撞戊○○、甲○○，係一行為觸犯二以上殺人未遂罪，應依想像競合
    犯從一重處斷。查被告已著手於殺人行為之實施，未發生死亡之結果，為未遂犯
    ，爰依刑法第二十六條前段之規定，按既遂犯之刑度減輕其刑。爰審酌被告之犯
    罪動機、手段、生活狀況，及被害人戊○○所受傷害、警車損害之程度，暨犯後
    態度等一切情狀，量處如主文所示之刑。
三、公訴意旨另以：被告乙○○於右揭時、地，同時將嘉義市○○街三八六號住戶丁○○所有停放於延平街三八八號對面的車號ＲＬ－三四七二號自小貨車的車頭、
    右側車門、右側車身及引擎蓋等多處損壞；嘉義市○○街三八八號住戶丙○○所
    有住處鐵門凹陷損壞、住處右方門柱及自來水管損壞，車號ＲＱ－三二○二號自
    小貨車前後處損壞凹陷，因認被告另犯刑法第三百五十四條第一項之毀損罪嫌。
    按告訴乃論之罪，告訴人於第一審辯論終結前，得撤回其告訴；又告訴乃論之罪
    經撤回者，應諭知不受理之判決，刑事訴訟法第二百三十八條第一項、第三百零
    三條第三款分別定有明文。查本件告訴人丁○○、丙○○告訴被告毀損案件，依
    刑法第三百五十七條之規定，係告訴乃論之罪。茲經告訴人具狀前來請求撤回告
    訴（見本院卷第一五二頁），揆之首開說明，爰應諭知不受理之判決，惟公訴人
    認此部分與前開有罪部分有想像競合犯之裁判上一罪之關係，故不另為不受理之
    諭知。
據上論斷，應依刑事訴訟法第二百九十九條第一項前段，刑法第二百七十一條第二項
、第一項、第一百三十五條第一項、第一百三十八條、第二十六條前段、第五十五條
，罰金罰鍰提高標準條例第一條前段，判決如主文。
本案經檢察官郭志明到庭執行職務。
中      華      民      國    九十二    年      八      月      八      日
                          臺灣嘉義地方法院刑事第三庭
                                審判長法  官  沈福財
                                      法  官  張育彰
                                      法  官  林福來
右正本證明與原本無異。
如不服本判決，應於判決送達後十日內向本院提出上訴狀（應附繕本）。
                                      書記官  尹玉琪
中      華      民      國    九十二    年      八      月      八      日
附錄法條：
刑法第一百三十五條
對於公務員依法執行職務時，施強暴脅迫者，處三年以下有期徒刑、拘役或三百元以
下罰金。
意圖使公務員執行一定之職務或妨害其依法執行一定之職務或使公務員辭職，而施強
暴脅迫者，亦同。
犯前二項之罪，因而致公務員於死者，處無期徒刑或七年以上有期徒刑；致重傷者，
處三年以上、十年以下有期徒刑。
刑法第一百三十八條
毀棄、損壞或隱匿公務員職務上掌管或委託第三人掌管之文書、圖畫、物品，或致令
不堪用者，處五年以下有期徒刑。
刑法第二百七十一條
殺人者，處死刑、無期徒刑或十年以上有期徒刑。
前項之未遂犯罰之。
預備犯第一項之罪者，處二年以下有期徒刑。


司法院資訊處製作；財團法人民間司法改革基金會備份。
